【裁判字號】    95,重訴,31
【裁判日期】    950428
【裁判案由】    清償借款
【裁判全文】
臺灣彰化地方法院民事判決  95年度重訴字第31號
原      告  彰化縣埤頭鄉農會
法定代理人  丙○○
訴訟代理人  丁○○
被      告  己○○○
上  一  人
訴訟代理人  戊○
被      告  子○○
上  一  人
訟訟代理人  乙○○
被      告  丑○○
            庚○○
兼上一  人
訴訟代理人  辛○○
被      告  壬○○
            寅○○
兼  上二人
訴訟代理人  癸○
被      告  甲○○
上列當事人間請求清償借款事件，本院於民國 95 年 4 月 13
日言詞辯論終結，判決如下：
    主  文
被告應連帶給付原告新臺幣柒佰萬元，及自民國九十年二月九日
起至清償日止，按週年利率百分之八點五計算之利息，暨自九十
年三月十日起至清償日止，其逾期在六個月以內部分，按上開利
率百分之十，逾期在六個月以上者，就超過部分按上開利率百分
之二十計算之違約金。
訟訟費用由被告等連帶負擔。
    事實及理由
一、原告主張：訴外人劉許越鳳於民國82年9月22日（應為同年
    、月14日）邀同被告甲○○、癸○為連帶保證人，向原告借
    款新臺幣（下同）700萬元，約定借款期限自借款日起至92
    年9月22日止，分為10年20期攤還本息，按年息百分之9點75
    計算之利息，並按伊之基本放款利率機動調整（於90年2月9
    日未按期清償時之利率為週年利率百分之8.5），未按期清
    償本金或利息時，除依上開利率計息外，逾期在6個月以內
    部分，按上開利率百分之10，逾期超過6個月部分，按上開
    利率百分之20加計違約金，並喪失期限利益，應立即清償。
    詎其繳息至90年2月8日止，即未再依約繳納，迭經催討無果
    ，又劉許越鳳已於85年2月28日死亡，被告子○○、丑○○
    、己○○○、壬○○、寅○○、癸○、辛○○、庚○○為其
    繼承人，並未聲請拋棄繼承或限定繼承，依法應繼承劉許越
    鳳之全部遺產，則渠等對於劉許越鳳所負之上開債務亦應負
    連帶清償責任。爰依消費借貸、連帶保證、繼承法律關係，
    請求被告連帶清償借款等語。並聲明：如主文所示。
二、被告癸○則以：茲因當時伊與被告甲○○住於二林，欲向埤
    頭鄉農會辦理借款，該農會要求須住於埤頭鄉之會員始得貸
    款，是便以訴外人劉許越鳳名義為借款人，而渠等2人為連
    帶保證人向該農會提出申請，並先委託代書卯○○代辦，嗣
    後再由渠等2人陪同劉許越鳳前往農會辦理對保，約定書係
    由伊所簽名，再由劉許越鳳按指印，並將印章交予農會蓋章
    。被告寅○○對該借款情事並無知悉等語。故聲明駁回原告
    之訴。
三、被告甲○○到庭表示：被告癸○陳述之真實，且承認該筆借
    款係由伊與癸○所借，不應涉及其他被告等語。故聲明駁回
    原告之訴。
四、被告壬○○、己○○○、子○○、丑○○、辛○○、庚○○
    、寅○○皆稱對訴外人劉許越鳳該筆借款並無所悉，亦不知
    應辦理拋棄繼承。又被告丑○○、子○○另具狀表示：劉許
    越鳳82年9月18日至24日於彰化基督教二林分院住院，如何
    能在82年9月22日至農會借款，並出具該院所為診斷書為證
    等語置辯。並均聲明：請求駁回原告之訴。
五、得心證之理由：
  （一）本件原告主張之事實，已據其提出借據、約定書、放款
        戶交易明細表、本院家事法庭函、戶籍謄本、繼承系統
        表各1件在卷為憑，並經證人即辦理本件貸款程序之承
        辦人吳萬興到庭結證：本件貸款確係被告癸○、甲○○
        帶同訴外人劉許越鳳一同前來農會辦理對保程序，並由
        劉許越鳳親自在貸款約定書上按指印等語明確，另被告
        癸○、甲○○亦自認確有帶同訴外人劉許越鳳前去農會
        辦理本件貸款之事實，核其等所述大致相符，且被告寅
        ○○、壬○○、己○○○、子○○、丑○○、庚○○、
        辛○○、癸○等人均不否認其等確係劉許越鳳之繼承人
        ，並未辦理拋棄繼承或限定繼承之事實，被告癸○、甲○○更自認其等確為本件貸款之連帶保證人，是原告前
        揭主張堪認為真實。被告丑○○、子○○雖辯稱訴外人
        劉許越鳳於本件貸款辦理期間已因重病住院，不可能前
        去辦理貸款云云，並提出劉許越鳳於82年9月18日至24
        日在財團法人彰化基督教醫院二林分院住院之診斷書為
        證，然查本件貸款係被告癸○、甲○○於82年9月14日
        帶同劉許越鳳前去彰化縣埤頭鄉農會所辦理，業據證人
        吳萬興結證如上，且為被告癸○、甲○○所自認，並有
        約定書1份在卷可參，而約定書上所記載之對保時間係
        82年9月14日，然被告丑○○2人所提之診斷書上係記載
        劉許越鳳於同年、月18日至24日住院，顯見劉許越鳳係
        於辦理本件貸款數日後始入院，自不能以此否認劉許越
        鳳辦理本件貸款之事實。至被告寅○○等人雖另辯稱其
        等均不知劉許越鳳有向原告貸款，亦不知應辦理拋棄繼
        承等語，此均無從引為其等免責之事由，故被告之主張
        均無可採。
  （二）按借用人應於約定期間內，返還與所借用物種類、品質
        、數量相同之物；稱保證者，謂當事人約定，一方於他
        方之債務人不履行債務時，由其代負履行責任之契約；
        又保證債務，除契約另有約定外，包含主債務之利息、
        違約金、損害賠償及其他從屬於主債務之負擔；另連帶
        債務之債權人，得對債務人中之一人或數人或其全體同
        時或先後請求全部或一部之給付，民法第478條、第739
        條、第740條、第273條第1項分別定有明文。再者，繼
        承人自繼承開始時，承受被繼承人財產上之一切權利義
        務，民法1148條亦有明文規定。本件被告除甲○○外，
        均為借款人劉許越鳳之繼承人，且均未辦理拋棄繼承及
        限定繼承，有本院94年11月24日彰院鳴家勇字第094003
        9433號函附卷可憑。本件借款人劉許越鳳未依約返還借
        款，依前揭規定，其繼承人之被告寅○○等人及連帶保
        證人之癸○、甲○○（癸○同時為連帶保證人及繼承人
        ），均應就前開債務負連帶責任。從而，原告依據民法
        消費借貸、連帶保證契約及繼承等法律關係訴請被告甲○○等九人連帶給付借款700萬元，及如主文所示之利
        息與違約金，洵屬正當，應予准許。
六、訴訟費用負擔之依據：民事訴訟法第85條第2項。
中    華    民    國    95    年    4     月    28    日
                  民事第一庭  法  官   葛永輝
以上正本係照原本作成。
如對判決上訴，應於判決送達後20日內向本院提出上訴狀。
中    華    民    國    95    年    5     月    2     日
                              書記官   田慧賢


司法院資訊處製作；財團法人民間司法改革基金會備份。
